【裁判字號】    97,抗,183
【裁判日期】    971110
【裁判案由】    本票裁定
【裁判全文】
臺灣士林地方法院民事裁定             97年度抗字第183號
抗  告  人  禾鴻科技股份有限公司（原名軍成科技股份有限
            公司）
法定代理人  甲○○
相  對  人  乙○○  應受送達處.
上列當事人間聲請本票裁定事件，抗告人對於民國95年5 月23日
本院95年度票字第9393號裁定提起抗告，本院裁定如下：
    主  文
抗告駁回。
抗告程序費用新臺幣壹仟元由抗告人負擔。
    理  由
一、本件抗告意旨略以：相對人所提出如附表所示之本票2 紙（
    下稱系爭本票）聲請本票裁定強制執行，抗告人否認系爭本
    票債權存在，蓋抗告人自始皆與相對人無商業交易往來，亦
    無金錢借貸，且抗告人之營運資料亦無開立系爭本票之相關
    記錄，抗告人對此已提起確認本票債權不存在之訴，刻正上
    訴最高法院中。本院民國（下同）95年5 月23日所為之本票
    裁定，至遲於97年7 月23日始合法送達予抗告人，則本院97
    年7 月間所為裁定係屬重為裁定？或僅係補正未合法送達之
    程序？若本院所為者係屬重為裁定，則本件裁定日期應非遠
    至95年5 月23日，且相對人前以具形式確定力之95年本票裁
    定為執行名義，聲請執行法院強制執行後，豈能再執同一內
    容之本票裁定聲請強制執行？若本院97年之送達係補正前開
    送達之不合法，則系爭本票裁定應自抗告人收受裁定後起算
    ，是本件裁定之確定時間應非95年間，相對人於95年8 月間
    執不具合法確定之本票裁定為執行名義，聲請強制執行，非
    但造成抗告人公司之重大損害，亦使抗告人無端為此提存新
    臺幣1 千萬元始得停止執行。故本件裁定及其確定日期對抗
    告人所造成之損害，恐非程序上補正送達即可治癒原程序或
    回復原狀等語。
二、相對人陳述意見略以：系爭本票裁定送達抗告人時，王軍龍
    當時任抗告人之董事長，其登記住所為「臺南縣山上鄉山上
    村上山175 號」，其長女王芊云於92年10月16日出生後，亦
    於同年11月7 日遷入上開戶籍址。另抗告人所提訴外人長洛
    國際股份有限公司證明書，王軍龍因工作關係於89年間遷居
    新竹，但其戶口名簿僅其妻陳美偉及次女王柏勻遷入，足證
    王軍龍僅係工作關係而寄居新竹而已，並無廢止上開住所之
    意，是本院以王軍龍之上開住所為送達，自屬合法送達。97
    年間之再次送達亦不生影響系爭本票裁定原已確定之效力。
    又抗告人所提本票債權不存在之實體爭訟，業經最高法院97
    年台上字第1923號裁定駁回，確認系爭本票債權關係存在確
    定，相對人對抗告人確有本票債權存在，抗告人之一切行為
    係推託拒付其應負之責任等語。
三、按對於無訴訟能力人為送達者，應向其全體法定代理人為之
    。送達於住居所、事務所或營業所不獲會晤應受送達人者，
    得將文書付與有辨別事理能力之同居人或受僱人，民事訴訟
    法第127 條第1 項、第137 條第1 項定有明文。此所稱同居
    人，應係指與應受送達人居住同一處所共同生活者而言。再
    依一定事實足認以久住之意思，住於一定之地域者，即為設
    定其住所於該地。一人不得同時有兩住所，民法第20條定有
    明文。顯見我國民法關於住所之設定，兼採主觀主義及客觀
    主義之精神，必須主觀上有久住一定地域之意思，客觀上有
    住於一定地域之事實，該一定之地域始為住所，故住所並不
    以登記為要件，住所之廢止亦同。戶籍法為戶籍登記之行政
    管理規定，戶籍地址乃係依戶籍法所為登記之事項，戶籍地
    址得做為認定是否為住所之參考證據之一，但非為認定住所
    之唯一標準，最高法院著有88年度台抗字第251 號裁判要旨
    可資參照。是戶籍登記之處所固得資為推定住所之依據，惟
    倘有客觀之事證，足認當事人已久無居住該原登記戶籍之地
    域，並已變更意思以其他地域為住所者，即不得僅憑原戶籍
    登記之資料，一律解為其住所。又夫妻之住所原則上應屬同
    一，即夫之住所即為妻之住所或妻之住所即為夫之住所，此
    觀民國75年民事訴訟法第568 條之修正立法理由自明。查原
    審系爭本票准予強制執行之裁定前於95年6 月15日送達於抗
    告人之前法定代理人王軍龍（按現法定代理人為甲○○）之
    戶籍所在地「臺南縣山上鄉山上村山上175 號」，經其父王
    介石以同居人身分收受，惟王軍龍自89年12月1 日起至95年
    6 月30日止任職於新竹縣之長洛國際股份有限公司，90年3
    月31日與陳美偉結婚，其妻陳美偉自91年12月11日起任職新
    竹市之國立清華大學，並於92年12月19日購買門牌新竹市○
    ○路41之5 號8 樓房屋，王軍龍並於93年6 月起擔任該社區
    第一屆管理委員會委員，長女王芊云自94年10月3 日起至96
    年7 月31日止就讀於新竹市蒲公英托兒所，次女王伯勻設籍
    於此，有長洛公司離職證明書、戶口名簿、在學證明、管理
    委員會證明在卷可憑。是抗告人主張原法定代理人王軍龍無
    久住前開臺南縣戶籍地之意思，且亦無住於該戶籍地，其父
    王介石並非與其共營生活之同居人，其已變更設定新竹市上
    址為其住所，臺南縣戶籍地並非其住所等語，即非無據。是
    以，原裁定向抗告人前法定代理人王軍龍之戶藉址為送達，
    並未生合法送達之效果。嗣原審於97年7 月23日對抗告人重
    為送達，而抗告人即於97年8 月1 日向本院提起抗告，尚未
    逾抗告期間，本院自得依法審理，合先敘明。
三、按執票人向本票發票人行使追索權時，得聲請法院裁定後強
    制執行，票據法第123 條定有明文。本票執票人依上開法條
    之規定，聲請法院裁定許可對發票人強制執行，係屬非訟事
    件程序，法院僅就形式上審查得否准許強制執行，此項裁定
    並無確定實體上法律關係存否之效力，如發票人就票據債務
    之存否有爭執時，應由發票人提起確認之訴，以資解決，最
    高法院56年台抗字第714 號、57年台抗字第76號著有判例可
    資參照。
    本件相對人執附表所示之本票二紙，向原審聲請准予強制執
    行，經原審於95年5 月23日裁定准予強制執行，此有前開裁
    定書在卷可稽。查系爭本票從形式觀之，已記載本票應記載
    事項，應屬有效之本票，而原審就系爭本票為形式上審查，
    認其已具本票各項應記載事項，而裁定准予強制執行，於法
    並無不合。本件抗告人主張本件本票債權不存在，依前開說
    明，即應由抗告人提起確認之訴，以資解決，要非依抗告所
    能解決，而抗告人所提之確認本票債權不存在之訴，亦經最
    高法院判決敗訴確定，有最高法院97年度台上字第1923號裁
    定附卷可參。從而，抗告人之抗告為無理由，應予駁回。
四、爰裁定如主文。
中    華    民    國    97    年    11    月    10    日
                  民事第一庭  審判長法  官  黃小瑩
                                    法  官  絲鈺雲
                                    法  官  劉逸成
以上正本證明與原本無異。
如不服本裁定，僅得於收受本裁定正本送達後10日內，以適用法
規顯有錯誤為理由，向本院提出再抗告狀，（須附繕本一份及繳
納再抗告裁判費新台幣1,000 元），經本院許可後始可再抗告。
中    華    民    國    97    年    11    月    11    日
                                    書記官  陳鳳嬌
附表：
┌─────────────────────────────────────────────────────────┐
│附表：至清償日止利息按年利率百分之六計算                                                        95年度票字第9393號│
├─┬───────────┬───────────┬───────────┬───────────┬───────┤
│編│發        票        日│票    面    金    額  │到        期        日│  利  息  起  算  日  │票  據  號  碼│
│號│                      │      （新台幣）      │                      │                      │              │
├─┼───────────┼───────────┼───────────┼───────────┼───────┤
│１│95年3月8日            │8,000,000元           │ 未載                 │95年4月25日           │TS075453      │
├─┼───────────┼───────────┼───────────┼───────────┼───────┤
│２│95年3月8日            │2,000,000元           │ 未載                 │95年4月25日           │TS075454      │
└─┴───────────┴───────────┴───────────┴───────────┴───────┘


司法院資訊處製作；財團法人民間司法改革基金會備份。
